【裁判字號】    89,易,3032
【裁判日期】    900104
【裁判案由】    違反能源管理法
【裁判全文】
臺灣臺南地方法院刑事判決                        八十九年度易字第三三二號
    公  訴  人  台灣台南地方法院檢察署檢察官
    被      告  甲○○
右列被告因違反能源管理法案件，經檢察官提起公訴（八十九年度營偵字第一三九六
號），本院判決如左：
    主    文
甲○○無罪。
    理    由
一、公訴意旨略以：被告甲○○明知張振東（另案經台灣高雄地方法院判處有期徒刑
    陸月）未經許可非法銷售漁船用油，卻基於概括之幫助犯意，先後於民國八十九
    年三月二十七日及同年十月十七日，以每趟新台幣一萬元的代價，駕駛車牌號碼
    ＸＭ—七二九號營業大貨車，至屏東縣東港鎮漁港旁，為張振東載運其向不詳姓
    名之人所購得之柴油至台南縣新營市，交由張振東伺機轉售與他人圖利，後於八
    十九年三月二十七日，甲○○駕駛上記大貨車載運柴油二萬五千公升，行經國道
    一號高速公路北向三六三公里處時，為警當場查獲。因認被告甲○○涉有幫助未
    經許可而經營中央主管機關指定之能源產品銷售業務之罪嫌。
二、按犯罪事實應依證據認定之，無證據不得推定其犯罪事實，又不能證明被告犯罪
    者，應諭知無罪之判決。刑事訴訟法第一百五十四條、第三百條第一項分別定有
    明文。另認定不利於被告之事實，須依積極之證據，茍積極之證據不足為不利於
    被告事實之認定時，即應為有利於被告之認定，更不必有何有利之證據，最高法
    院三十年上字第八一六號判例可資參照。
三、本件公訴意旨認被告涉有幫助未經許可而經營中央主管機關指定之能源產品銷售
    業務之罪嫌，無非依據被告於偵查中之自白、及卷附被告於高雄地方法院審理張
    振東一案作證時之證詞為其所憑之論據。訊據被告甲○○於本院審理中堅決否認
    有幫助張振東非法銷售漁船用柴油之故意，辯稱：被告為職業司機，載運貨物只
    是要賺取運費，且裝油程序是由張振東他們裝的，故是在不知情的狀況下為賺取
    運費而載運貨物等語。
四、經查，公訴意旨謂被告對右開犯罪事實業於偵查中自白不諱云云，惟被告於偵查
    中之自白僅承認其係以每趟一萬元之代價受僱於案外人張振東為其運送油品，並
    供稱：「是從小車抽油到我車上，小車上的油來時已有，不知來自何處。我裝載
    的是柴油，剛裝時他們沒有說，我是聞到柴油味才知道是柴油。」，又檢察官問
    ：「知那些油是張振東向漁船買的？」，被告答稱：「不知道，他叫我去那，我
    才過去。」、「從東港載到新營交流道下方等，他自己開車去卸油，他也不讓我
    知道卸油之處」等語，可見被告雖承認依其經驗知道所載運的是柴油，但顯未自
    白知悉該批柴油乃張振東向漁船購得者。另被告於高雄地方法院審理張振東一案
    作證時其作證內容為證明受張振東僱用的時間及其裝貨、卸貨的地點，亦未供承
    知悉該批柴油之來源。而被告甲○○係以運送油品為業之職業司機，衡諸常情，
    一般運送人以貨物運輸為其主要工作內容，工作重心在貨物點收、包裝、裝載及
    卸貨點交，運送人主觀上所應認知的業務範圍通常亦僅限於此，至於託運人所託
    運的貨物來源是否正當、製造程序是否涉及不法通常非運送人所會過問。況柴油
    並非公告查禁之違禁物，則被告雖知所載運之貨物為柴油，依一般常情亦不會去
    質問託運人其是否有權購買該批柴油，其目的為何。再查，高雄地方法院於審理
    張振東一案時，張振東亦供稱：「事先沒有告訴甲○○載油之目的，告訴他們，
    他們就不載了，因載柴油較危險」等語，有該案八十九年五月二十六日訊問筆錄
    附卷可資佐證，益證被告對油品來源並不瞭解。因此，被告辯稱其不知所載運者
    為張振東非法購得準備銷售的漁船用油，應屬可採。
五、綜上所陳，本件依調查所得證據尚不足以證明被告確有幫助非法銷售油料之故意
    ，此外，復查無其他積極證據足資證明被告有右述犯行，揆諸首開說明，被告犯
    罪尚屬不能證明，應為無罪之諭知。
據上論斷，應依刑事訴訟法第三百零一條第一項，判決如主文。
本案經檢察官胡平貴到庭執行職務
中    華    民    國      九十      年      一      月        四    日
                                  臺灣臺南地方法院刑事第一庭
                                      法  官  彭  喜  有
右正本證明與原本無異。
如不服本判決，應於判決送達後十日內，向本院提出上訴狀。
                                      書記官  楊  育  民
中    華    民    國      九十      年      一      月        四        日


司法院資訊處製作；財團法人民間司法改革基金會備份。
